臺灣高等法院臺中分院刑事判決　　　　　　　　　九十一年度上易字第一七四三號
　　上　訴　人
　　即　被　告　丙○○
　　選任辯護人　林殷世
右上訴人即被告因贓物案件，不服臺灣臺中地方法院九十一年度易字第一０三０號，
中華民國九十一年七月三十日第一審判決（起訴案號：臺灣臺中地方法院檢察署九十
一年度偵字第三四四五號），提起上訴，本院判決如左：
      主  文
原判決撤銷。
丙○○無罪。
      理  由
一、公訴意旨略以：被告丙○○明知丁○○（原名蕭志仲，所犯竊盜罪，業經臺灣臺
    中地方法院判處罪刑確定在案）於民國九十一年二月六日凌晨三時許，及同年月
    十日凌晨三時許，以機車載運至其位於臺中縣霧峰鄉○○路八六０號之吉昌舊貨
    行外，如附表一、二所示之物品，均係屬來路不明之贓物，仍以基於故買贓物之
    概括犯意，分別於九十一年二月六日八時許，及同年月十日八時許，在上開舊貨
    行，各以新臺幣（下同）一千八百元及一千三百元之價錢，向丁○○買受該等物
    品。嗣因丁○○於同年月十五日五時五十分許，再竊得其它物品，載運至上址之
    舊貨店門外時，為警當查獲，因而查悉上情，因認被告涉有刑法第三百四十九條
    第二項之故買贓物罪嫌云云。
二、訊之上訴人即被告丙○○固坦承於右揭時間，向丁○○收購如附表一、二所示物
    品無訛，然堅決否認有何故買贓物之犯行，辯稱：其不知丁○○所出售之物品係
    贓物，因當初丁○○係以該等物品，均屬不合格品，因公司年底（農曆）要清倉
    ，老闆要伊拿來賣掉，故加以收購云云。經查本件公訴意旨認被告涉有前揭故買
    贓物罪嫌，無非以被告乃經營回收舊貨之古物商，對於來路不明及價值不低之新
    貨，竟屢以賤價收購，另參以丁○○三次行竊時，均以機車來回往返，直接載運
    至被告之收貨場置放，足見其二人間具有行竊與銷贓之合作關係，衡情被告應知
    悉該等鋼鐵物品係屬贓物等為論據。惟查本件出售開物品之丁○○於警訊及原審
    調查時，已分別供稱：「丙○○不知該等物品係其竊取而來」、「我拿去賣時，
    他有問我說東西怎麼來的﹖我說老闆過年要清倉叫我拿來賣的，他有問我還要不
    要用﹖我說老闆說不要用的」等語；另證人陳修和於原審調查中結稱：「我就在
    古物場那裡，丙○○問丁○○說為何會有這些東西，丁○○說老闆要清倉，叫他
    拿來賣的」等語，核與被告及丁○○所供買賣當時情形相符。另徵之被告經營舊
    貨之買賣，係以總貨買賣方式，僅大略區分鐵類、紙類、塑膠類等，再以重量論
    價買賣，並未區分新舊、可用不可用；證人即向被告收購鐵類之資源回收商乙○
    ○於本院調查中亦結稱，被告出售廢鐵時，並未區分可用或不可用之物品，如為
    可用成品混在廢鐵中，亦可能加以收購，其收購價格均以重量計算等語。足見被
    告係以舊貨廢鐵之買賣方式，買賣本件附表一、二所示之物品，則被告從中並未
    取得不相當價格之情形，應堪認定。再參以卷附查獲現場之照片所示，被告向丁
    ○○購入前開物品後，即隨意堆置在大馬路旁，任何路人均可共見之古物堆置場
    ，且混雜廢鐵在內，苟被告對該等物品，有贓物之認知或懷疑，衡情應不致毫無
    隱瞞至此程度。況其甫因故買贓物罪，經判刑確定，於八十九年十一月十三日執
    行完畢，有臺灣高等法院被告全國前案紀錄表在卷可按，其對故買贓物之後果，
    不可能不知，稽諸常情，如其已知悉，或懷疑所購物品為贓物，理當謹慎收藏，
    不使被害人有發現之可能，且會將該物品以較高價格出售予收購相類物品之舊貨
    商，始能謀取較高利益，乃被告竟反而不為此舉，益足證被告主觀上應無贓物之
    認識。至丁○○先後三次以機車載運贓物前往銷售，並不當然佐證被告主觀上已
    知悉所售物品為贓物。此外，復查無任何積極證據足證被告於收購前揭物品時，
    已知悉或可得知悉該物品為贓物，猶加以買受，自不能遽論以故買贓物罪。原審
    法院未詳予勾稽，遽以被告罪證明確，而予論科，自有未當，被告上訴意旨執此
    指摘原判決不當，即有理由，應由本院將原判決撤銷，改為被告無罪之判決。
據上論斷，應依刑事訴訟法第三百六十九條第一項前段、第三百六十四條、第三百零
一條第一項，判決如主文。
本案經檢察官甲○○到庭執行職務。
中        華        民        國  九 十 一  年    十一    月　二十八　  日
                                  臺灣高等法院臺中分院刑事第六庭
                                        審判長法　官　李　文　雄
                                              法  官　陳　嘉　雄
                                              法　官　邱　顯　祥
右正本證明與原本無異。
不得上訴。
                                              書記官  陳  桂  芬
中        華        民        國  九 十 一  年    十一    月　 二十九   日
                                                                        Ｋ
附表一：（丁○○於九十一年二月六日凌晨三時許所竊得之物品）
編號        品            名        數    量        價       值（新臺幣）
一、        管線附掛座                一五支          27450元
二、        洩水槽                    四  個           9200元
合計：36650元
附表二：（丁○○於九十一年二月十日凌晨三時許所竊得之物品）
編號        品            名        數    量        價       值（新臺幣）
一、        管線附掛座                一○支          18300元
二、        洩水槽                    二  個           4600元
合計：22900元
                                                                        Ｋ
